【裁判字號】    95,簡,42
【裁判日期】    950630
【裁判案由】    環境用藥管理法
【裁判全文】
臺中高等行政法院判決
                                     95年度簡字第00042號
原      告  得力興業化學股份有限公司
代  表  人  甲○○○
訴訟代理人  丁○○
被      告  臺中縣政府
代  表  人  乙○○
訴訟代理人  戊○○
            己○○
上列當事人間因環境用藥管理法事件，原告不服行政院環境保護
署中華民國95年1月11日環署訴字第0940089391號訴願決定，提
起行政訴訟。本院判決如下︰
    主  文
原告之訴駁回。
訴訟費用由原告負擔。
    事  實
一、緣原告為環境衛生用藥製造業者，所生產之環境用藥產品「
    無蟑道」（核准字號：環署衛製字第0917號）經行政院環境
    保護署（下稱環保署）於民國（下同）94年5月11日派員執
    行市售環境用藥商品查核，在桃園縣大溪鎮美華里1鄰125之
    4號（萊爾富便利超商）採購市售該環境用藥產品「無蟑道
    」（製造日期：94年2月14日、批號：01）包裝完整之商品
    ，送請環保署所屬環境檢驗所（以下簡稱環境檢驗所）化驗
    結果，所含有效成分「陶斯松（Chlorpyrifos）」檢測值（
    W/W）為0.58%，其含量與產品標示陶斯松（Chlorpyrifos）
    含量為1%顯然未合，不符環保署許可登記之有效成分含量容
    許誤差標準，依行為時環境用藥管理法第6條第2款規定判定
    為劣質環境用藥，案移被告依行為時同法第43條第1項規定
    裁處新臺幣（下同）9萬元罰鍰。原告不服，提起訴願，遭
    決定駁回，遂提起行政訴訟。
二、原告起訴主張：環保署所屬環境檢驗所並未依行為時環境用
    藥管理法第32條之1第1項規定取得檢驗許可證，依法自不得
    辦理與該法相關之檢驗，故本件其檢驗報告數據為違法取得
    ，不得作為被告裁罰之依據。原告曾提出於94年08月17日委
    託經濟部標準檢驗局試驗作成之試驗報告，就製造日期：94
    年2月14日；製造批號：01，試驗項目：陶斯松（Chlorpyri
    fos）試驗結果為0.82%，顯係合格。再者，依原告公司所測
    之值為0.85%，誤差為15%，應在容許誤差範圍內。又經濟部
    標準檢驗局係依據經濟部組織法成立之國家最高商品檢驗機
    關，臺北縣、臺中縣、臺中市、雲林縣、花蓮縣環境保護局
    之環境用藥採購，其抽驗亦均送經濟部標準檢驗局檢驗其成
    分。本件環保署環境檢驗所比對用之標準品之來源，係向廠
    商採購，其純度僅99.5%，且係由一家未合法取得許可證之
    機構所出具。然標準品除須純度高外，且根據95年1月27日
    修正之環境用藥管理法第36條規定，環境檢驗測定機構應取
    得中央主管機關核給之許可證後，始得辦理本法規定之檢驗
    測定，故標準品理應經由環保署環境檢驗所核准之合格檢驗
    室經過校正檢測而取得，而非任由廠商交付或隨意取得。本
    件環境檢驗所之標準品未合法取得，其所測得之檢驗值即有
    可疑，被告不相信經濟部標準檢驗局的檢驗值，難令人甘服
    ，求為判決撤銷訴願決定及原處分。
三、被告則以環保署係主管全國環境保護行政事務之中央環保主
    管機關；環保署環境檢驗所職司各項環境檢驗事務，有關全
    國各環境檢驗室評鑑制度之建立與執行事項、環境用藥之檢
    驗、品質保證、品質管制與執行事項等均為環保署環檢所之
    職權與業務。原告委託經濟部標準檢驗局試驗合格乙事，經
    環保署94年10月18日環署毒字第0940081778號函說明二明示
    ：該公司製造之環境用藥．．．，其檢測結果不能取代環保
    署前項檢測結果，不宜據以撤銷處分。又本件環保署派員執
    行市售環境用藥商品查核，於前述事實欄時、地之零售地點
    取得原告製造之環境衛生用藥「無蟑道」交由環保署環境檢
    驗所檢驗，結果其有效成分「陶斯松Chlorpyrifos」之含量
    為0.58%，與該產品核准登記有效成分含量之誤差達-42%，
    不符環保署公告容許誤差標準「±25%」之限值，依法認定
    為劣質環境用藥即應受罰等語為辯，求為駁回原告之訴。
四、按「本法所稱劣質環境用藥，指環境用藥有下列情形之一者
    ．．．二、有效成分含量與容許誤差標準不符者。」、「環
    境用藥有效成分含量容許誤差標準，由中央主管機關定之。
    」、「製造、加工、輸入劣質環境用藥者，處新臺幣9萬元
    以上45萬元以下罰鍰。」為行為時環境用藥管理法第6條第2
    款、第23條第1項及第43條第1項分別定有明文。次按環保署
    87年7月7日環署毒字第0044501號公告「環境用藥有效成分
    含量容許誤差標準」中明定：「一環境衛生用藥有效成分容
    許誤差標準．．．。(二)一般及特殊環境衛生用藥：適用於非
    均質之劑型，如粉劑、．．．塊劑、餌劑．．．等：標示量
    有效成分（%W/W）1%＜．．．≦2.5%者：容許誤差（%）為
    ±25%。」。經查，本件係環保署於94年5月11日派員執行市
    售環境用藥商品查核，在桃園縣大溪鎮美華里1鄰125之4號
    萊爾富便利超商取得市售包裝完整之商品即原告所生產之「
    無蟑道」（製造日期：94年2月14日、製造批號：01），其
    產品標示陶斯松（Chlorpyrifos）含量為1%，經送交環保署
    所屬環境檢驗所檢驗，因檢驗結果，該產品「陶斯松Chlorp
    yrifos」有效成分含量為「0.58%」，不符產品標示含量且
    逾環保署公告容許誤差標準，屬於劣質環境用藥，被告遂據
    以裁處原告罰鍰，有環保署告發函、環境用藥有效成分查核
    編輯資料表、環境用藥有效成分違規藥品名冊、環保署環境
    檢驗所檢測報告及原處分書等影本附本院卷可稽，自堪信為
    真實，則揆諸前揭規定，被告據以裁處原告9萬元罰鍰，並
    非無據。原告雖為前述不服之主張，惟查：
    (一)依行政院環境保護署環境檢驗所組織條例第2條第2款規定
      環保署環境檢驗所掌理之事項包括環境衛生用藥之分析檢
      驗事項，是環境檢驗所對本件環境衛生用藥之檢驗，乃其
      法定職權，無需再依行為時環境用藥管理法第32條之1第1
      項規定取得檢驗許可證。況依該所組織條例第2條第2款規
      定，「關於環境檢驗測定服務機構之認可、管理及輔導事
      項」亦屬該所掌理事項之一，此觀其組織條例第2條第6款
      規定自明，該所本身既為環境檢驗測定服務機構認可之主
      管機關，自無庸再取得自己之認可，原告對此顯有誤解。
    (二)原告質疑環境檢驗所檢驗結果之正確性乙節，經查，該所
      之檢驗過程經證人即該所科長丙○○到庭結證稱：「．．
      ．本所檢驗流程均依標準檢驗之公告方法為之，因為採轉
      碼所以檢驗員根本不知道檢測樣品從何而來；第1次檢驗
      結果如不合格，為求慎重，還會再作第2次檢驗，檢驗時
      包括前處理分析及儀器上機分析等2步驟，至少有兩個人
      以上作檢驗，不會有個人主觀判斷因素介入，於品保及品
      管上是沒有問題的。又同一批次之各縣市數樣品係合併檢
      測，我們通常還會抽取其中一樣品重複分析，提高其精密
      度及準確度，以確保該批次檢測之品保及品管符合規定。
      」、「系爭樣品送檢編號為E940042與他人所有同批次編
      號E940045作同一成份檢驗，惟該E940045號檢驗合格，原
      告送檢樣品經2次檢測均不合格，其檢測結果第1次檢測值
      為0.65%，第2次為0.58%，一般產品之成份必須有其均值
      始符規定，惟系爭樣品前後2次檢測結果均超過其誤差值
      範圍。」等語。此外，復據該證人提出本件相關之「樣品
      運送及受理檢測申請單」、「檢驗流程控制表」、「樣品
      移轉單（索氏萃取法）」、「環境衛生用藥分析紀錄表」
      （計兩次），以及環境檢驗所公告之「環境衛生用藥檢測
      方法－樣品製備法」、「環境衛生用藥檢測方法－層析法
      」等，經核本件之檢測過程均無違誤，原告空言指摘，不
      足採取。
    (三)至原告質疑環保署環境檢驗所使用之標準品乙節，查標準
      品之取得與配製據證人丙○○表示：「通常只要事先能夠
      確認標準品的濃度是99.5%或99.9%，就不會有問題，因為
      在檢驗之前如果知道該標準品確認的濃度是99.5％，便會
      以99.5％的濃度對照99.9％的濃度換算正確的量之後再下
      去作檢驗，所以不會有問題。」況查，該所所使用之標準
      品為美國製經認證確認濃度之標準品（廠牌為Chem  Serv
      ice, Inc.）有該標準品之確認報告書（Certificate of
      Analysis）及該所檢測時之標準品配製紀錄附本院卷可稽
      ，足證本件檢驗程序關於標準品之配製並無違法之處。
    (四)關於原告主張曾提出該公司同日同批號之「無蟑道」產品
      ，於94年08月17日委託經濟部標準檢驗局，就陶斯松（Ch
      lorpyrifos）項目試驗，依其試驗報告所載，試驗結果為
      0.82%，顯係合格乙節。按行銷於市面之商品必須有其均
      值，市售環境用藥產品一旦經抽查查獲其品質未符合標準
      ，縱原告同批次之其他產品經檢驗符合標準，亦難據以主
      張免責。本件原告之產品成份未達法定標準已如前述，原
      告事後委託標準檢驗局檢驗之標的，究竟是否如原告所言
      係屬同批次之產品已有可疑，縱屬同一批次，依前開說明
      ，仍難為原告有利之認定。
四、綜上所述，原告所為主張均非可採，本件原處分並無違誤，
    訴願決定予以維持，亦無不合，原告訴請撤銷，為無理由，
    應予駁回。另兩造其他主張及陳述，與本件判決結果不生影
    響，爰不逐一論述，併予敘明。
據上論結，本件原告之訴為無理由，依行政訴訟法第236條、第
195條第1項後段、第98條第3項前段，判決如主文。
中    華    民    國    95    年    6     月    30    日
                  第三庭  法  官  許金釵
以上正本證明與原本無異。
如不服本判決，應於判決送達後20日內，以本訴訟事件所涉及之
法律見解具有原則性者，始得向本院提出上訴狀並表明上訴理由
，經最高行政法院許可，否則不得上訴；如於本判決宣示後送達
前提起上訴者，應於判決送達後20日內補提上訴理由書（均應依
對造人數提出繕本）。提起上訴應預繳送達用雙掛號郵票390元
（34元及5元郵票各10份)。
中    華    民    國    95    年    6     月    30    日
                          書記官  孫庠熙


司法院資訊處製作；財團法人民間司法改革基金會備份。
